臺灣高等法院臺南分院刑事判決
111年度交上訴字第964號
上  訴  人  臺灣嘉義地方檢察署檢察官
上  訴  人  
即  被  告  蕭駿瑋



上列上訴人因被告公共危險等案件，不服臺灣嘉義地方法院111
年度交訴字第12號中華民國111年6月22日第一審判決（起訴案號
：臺灣嘉義地方檢察署110年度偵字第11284號），提起上訴，本
院判決如下：
    主  文
上訴駁回。
    事實及理由
一、本院審理範圍：
  ㈠按「上訴得對於判決之一部為之」、「對於判決之一部上訴
    者，其有關係之部分，視為亦已上訴。但有關係之部分為無
    罪、免訴或不受理者，不在此限」、「上訴得明示僅就判決
    之刑、沒收或保安處分一部為之」，民國110年6月16日修正
    公布，自同年月18日起施行之刑事訴訟法第348條第1項、第
    2項、第3項分別定有明文。
  ㈡本件檢察官起訴上訴人即被告蕭駿瑋（下稱被告）涉犯道路
    交通管理處罰條例第86條第1項、刑法第284條前段之汽車駕
    駛人無駕駛執照駕車因過失傷害人罪嫌及刑法第185條之4第
    1項前段之肇事逃逸罪嫌（繫屬原審法院日期為111年2月7日
    ），經原審審理後，認被告係犯道路交通管理處罰條例第86
    條第1項、刑法第284條前段之無駕駛執照駕車犯過失致人受
    傷罪及刑法第185條之4第1項前段之駕駛動力交通工具發生
    交通事故致人傷害逃逸罪，而分別判處罪刑，檢察官及被告
    均不服原判決提起上訴，於111年8月1日繫屬本院，有原審
    法院111年7月29日嘉院傑刑莊111交訴12字第1110009238號
    函上之本院收文戳章可憑（見本院卷第3頁），是本案上訴
    之效力及其範圍，應依現行刑事訴訟法第348條規定判斷。
    觀諸檢察官上訴書（見本院卷第7頁），僅記載不服原判決
    量刑之理由，且檢察官於本院準備程序時復已表示：上訴範
    圍僅針對量刑部分上訴等語（見本院卷第68頁），而被告於
    上訴理由狀僅記載認原判決量刑有未合及過重之理由（見本
    院卷第21至23頁），並於本院準備程序時陳明：僅針對原審
    判決量刑部分上訴等語（見本院卷第68頁），是檢察官及被
    告均已明示僅就判決之刑提起上訴，依刑事訴訟法第348條
    第3項規定及修法理由，本院審理範圍僅限於原判決所處之
    刑，不及於原判決所認定犯罪事實、所犯法條（罪名）等其
    他部分，故此部分之認定，均引用第一審判決書所記載之事
    實、證據及理由（如附件）。
二、檢察官據告訴人柯岳豪、陳姿后等請求上訴意旨略以：告訴
    人柯岳豪因本件車禍受有頸扭傷、疑第六頸椎壓迫性骨折及
    左鎖骨前擦傷之傷害、告訴人陳姿后受有左肘挫擦傷及右第
    五趾挫擦傷之傷害、被害人柯○樂則受有胸部腹部挫傷及軀
    幹擦傷之傷害等情，有診斷證明書在卷可稽，可知告訴人等
    所受傷勢非輕，而被告迄今未賠償告訴人等，顯見其毫無悔
    意，原審量刑過輕，實有再次斟酌之必要。爰依法提起上訴
    ，請將原判決撤銷，更為適當合法之判決等語。
三、被告上訴意旨略以：原判決就被告犯罪後之態度部分，僅執
    被告未與被害人柯岳豪、陳姿后及柯○樂達成調解，即認被
    告未能彌補柯岳豪、陳姿后及柯○樂之損失，而量處有期徒
    刑4月及1年，量刑顯有未合及過重之違誤，且被告要跟告訴
    人和解，請法院能從輕量刑等語。
四、按刑事審判旨在實現刑罰權之分配的正義，故法院對有罪被
    告之科刑，應符合罪刑相當之原則，使輕重得宜，罰當其罪
    ，以契合社會之法律感情，此所以刑法第57條明定科刑時應
    審酌一切情狀，尤應注意該條所列10款事項以為科刑輕重之
    標準，俾使法院就個案之量刑，能斟酌至當。至於量刑輕重
    ，係屬事實審法院得依職權自由裁量之事項，苟其量刑已以
    行為人之責任為基礎，並斟酌刑法第57條各款所列情狀，而
    未逾越法定刑度或有濫用權限情事，即不得任意指為違法（
    最高法院75年台上字第7033號判例、103年度台上字第36號
    判決意旨參照）。而查：
　㈠原審認被告所犯駕駛動力交通工具發生交通事故致人傷害逃
    逸罪部分，為累犯，並依刑法第47條第1項之規定，加重其
    刑，復於判決理由欄內詳予說明被告所犯上開各罪量刑基礎
    ，且敘明係審酌被告無照駕車上路，又未能恪守交通規則，
    無端駛入對向車道，造成本案車禍事故發生，並使柯岳豪、
    陳姿后、柯○樂受傷，又於車禍事故發生後未有任何停留，
    亦未通報員警、救護人員或留下自身資料旋逕自離去，使柯
    岳豪、陳姿后、柯○樂傷勢加重之風險升高，對他人身體安
    全及公共交通安全秩序之保障造成潛在危險，所為實屬不該
    ，惟念及被告犯後坦承犯行，態度良好，兼衡被告之過失情
    形為駛入對向車道，為本案車禍事故發生之原因，違反義務
    之程度非輕、柯岳豪、陳姿后、柯○樂所受之傷勢及程度、
    柯岳豪於駕駛車輛上並無任何過失、被告肇事逃逸之行為造
    成之危險性、於原審審理時自承高中肄業、未婚、業工之智
    識程度及生活狀況（見原審交訴字卷第129頁）、於原審審
    理時表明願以新臺幣60萬賠償，然因金額上未與柯岳豪達成
    共識而未成立調解（見原審交訴字卷第130頁），可見被告
    並非毫無面對責任之意，然仍未能彌補柯岳豪、陳姿后、柯
    ○樂之損失及被告除本件構成累犯之紀錄以外之前科素行等
    一切情狀，顯已斟酌刑法第57條各款事由，並基於刑罰目的
    性之考量、刑事政策之取向以及行為人刑罰感應力之衡量等
    因素而為刑之量定，未逾越法定刑度，亦無違背公平正義之
    精神，客觀上不生量刑明顯失出失入之裁量權濫用情形，核
    屬法院量刑職權之適法行使，難認有何不當而構成應撤銷之
    事由可言。
　㈡又國家刑罰權之行使，兼具一般預防及特別預防之目的，故
    被告犯後態度，僅為量刑之一端，其中有無與被害人達成和
    解進而賠償損失，只為認定犯後態度事由之一，且達成和解
    與否之原因甚多，尚難一概而論，且告訴人亦已提出附帶民
    事訴訟請求損害賠償，被告最終仍須透過民事確定判決而承
    擔應負之賠償責任，法院自不應將刑事責任與民事賠償過度
    連結，而科以被告不相當之刑，以免量刑失衡，是檢察官以
    原審業已審酌之被告尚未賠償告訴人等損失之事由，上訴請
    求法院加重被告刑度，難謂可採。
　㈢再者，被告固於本院準備程序時陳稱：我真的是想要跟告訴
    人和解，希望能從輕量刑等語（見本院卷第69頁），而告訴
    人柯岳豪、陳姿后亦均於本院準備程序時陳稱：有和解意願
　　等語（見本院卷第75頁），惟被告迄未與告訴人等達成調解
    ，賠償告訴人等所受損害一情，業據告訴人柯岳豪、陳姿后
    於本院審理時陳明在卷（見本院卷第98頁），即被告於上訴
    本院後，並無新生有利於其之量刑事由，可供本院審酌，是
    其要求從輕量刑，自無理由。
　㈣據此，前揭檢察官上訴意旨所指原審判決量刑過輕等語，及
    被告上訴意旨指以原審判決量刑過重，請求從輕量刑等語，
    尚非有據。從而，檢察官及被告提起上訴，仍執前開情詞為
    爭執，並對於原審量刑之自由裁量權限之適法行使，持己見
    為不同之評價，而指摘原判決不當，難認有理由，均應予駁
    回。
五、被告經本院合法傳喚，無正當之理由不到庭，爰不待其陳述
    ，為一造辯論判決。 　　
據上論斷，應依刑事訴訟法第373條、第368條、第371條，判決
如主文。　　
本案經檢察官呂雅純提起公訴，檢察官徐鈺婷提起上訴，檢察官
曾昭愷到庭執行職務。
中　　華　　民　　國　　111 　年　　9 　　月　　29　　日
                  刑事第三庭    審判長法　官  郭玫利
                                      法　官  曾子珍
                                      法　官  王美玲
以上正本證明與原本無異。
駕駛動力交通工具發生交通事故致人傷害逃逸罪部分，如不服本
判決應於收受送達後20日內向本院提出上訴書狀，其未敘述上訴
理由者，並得於提起上訴後20日內向本院補提理由書（均須按他
造當事人之人數附繕本）「切勿逕送上級法院」。
無駕駛執照因過失傷害人罪部分，不得上訴。
　　　　　　　　　　　　　　　　　　　書記官  蘇文儀
中　　華　　民　　國　　111 　年　　9 　　月　　29　　日
附錄：本案論罪科刑法條全文
道路交通管理處罰條例第86條
汽車駕駛人，無駕駛執照駕車、酒醉駕車、吸食毒品或迷幻藥駕
車、行駛人行道或行經行人穿越道不依規定讓行人優先通行，因
而致人受傷或死亡，依法應負刑事責任者，加重其刑至二分之一
。
汽車駕駛人，在快車道依規定駕車行駛，因行人或慢車不依規定
，擅自進入快車道，而致人受傷或死亡，依法應負刑事責任者，
減輕其刑。

刑法第284條
因過失傷害人者，處1年以下有期徒刑、拘役或10萬元以下罰金
；致重傷者，處3年以下有期徒刑、拘役或30萬元以下罰金。

刑法第185條之4
駕駛動力交通工具發生交通事故，致人傷害而逃逸者，處6月以
上5年以下有期徒刑；致人於死或重傷而逃逸者，處1年以上7年
以下有期徒刑。
犯前項之罪，駕駛人於發生交通事故致人死傷係無過失者，減輕
或免除其刑。

附件：
　　　　臺灣嘉義地方法院刑事判決
111年度交訴字第12號
公　訴　人　臺灣嘉義地方檢察署檢察官
被　　　告　蕭駿瑋　男　(民國00年00月00日生)
　　　　　　　　　　身分證統一編號：Z000000000號
　　　　　　　　　　住嘉義市○區○○里0鄰○○街000巷00號
　　　　　　　　　　居嘉義市○區○○路○段000號
上列被告因公共危險等案件，經檢察官提起公訴（110年度偵字
第11284號），嗣於本院準備程序中，就被訴事實為有罪之陳述
，經本院告知簡式審判程序意旨，並聽取當事人之意見後，合議
庭裁定由受命法官獨任進行簡式審判程序，判決如下：
    主  文
蕭駿瑋犯無駕駛執照因過失傷害人罪，處有期徒刑肆月，如易科
罰金，以新臺幣壹仟元折算壹日。又犯駕駛動力交通工具發生交
通事故致人傷害逃逸罪，累犯，處有期徒刑壹年。
    事  實
一、蕭駿瑋之小型車普通駕駛執照遭吊銷，且未重新考領新照，
    其仍於民國110年11月7日上午9時12分，無照駕駛其母親所
    有之車牌號碼000-0000號自用小客車，沿嘉義市○區○○街由
    西往東方向（起訴書誤載為由東往西方向，應予更正）行駛
    ，於行經○○街00號前時，本應注意駕駛人駕駛汽車，應遵守
    道路交通標誌、標線、號誌之指示，在未劃設慢車道之雙向
    二車道行駛時，應在遵行車道內行駛，且依當時之客觀情況
    為天候晴、日間自然光線、柏油路面、路面乾燥、無缺陷、
    無障礙物、視距良好，並無不能注意之情事，竟疏未注意上
    開情事，貿然駛入對向車道，適柯岳豪駕駛車牌號碼0000-0
    0號自用小客車搭載其妻陳姿后、子女柯○樂（101年生，真
    實姓名詳卷）、柯○晴（108年生，真實姓名詳卷）、柯○安
    （108年生，真實姓名詳卷）沿同道路由對向車道即由東往
    西方向直行駛至，見狀無從閃避而與蕭駿瑋所駕駛之車輛發
    生碰撞，柯岳豪因而受有頸扭傷、疑第六頸椎壓迫性骨折及
    左鎖骨前擦傷之傷害、陳姿后受有左肘挫擦傷及右第五趾挫
    擦傷之傷害、柯○樂則受有胸部腹部挫傷及軀幹擦傷之傷害
    。詎蕭駿瑋明知其因發生交通事故致人受傷，因擔心無照且
    擅自駕駛母親車輛之事遭家人發現，竟基於肇事致人傷害而
    逃逸之犯意，未報警處理或為其他必要之救護措施，即逕自
    將車輛留置於現場而步行離去，再請友人載其離開。嗣柯岳
    豪報警處理，始循線查悉上情。
二、案經柯岳豪、陳姿后訴由嘉義市政府警察局第一分局報告臺
    灣嘉義地方檢察署檢察官偵查起訴。
    理  由
一、本案被告蕭駿瑋所犯係死刑、無期徒刑、最輕本刑為3年以
    上有期徒刑以外之罪，其於準備程序中就被訴事實為有罪之
    陳述，經本院告知簡式審判程序之旨，並聽取檢察官及被告
    之意見後，合議庭裁定由受命法官獨任進行簡式審判程序。
    又依刑事訴訟法第273條之2、同法第159條第2項之規定，簡
    式審判程序不適用傳聞法則有關限制證據能力之相關規定，
    合先敘明。
二、前揭事實，業據被告於警詢、偵訊、本院準備程序及審理時
    均坦承不諱（見嘉市警一偵字第1100009309號卷【下稱警卷
    】第2至3頁，110年度偵字第11284號卷【下稱偵字卷】第33
    頁，本院交訴字卷第67至68、127頁），核與證人即告訴人
    柯岳豪於警詢、偵訊時（見警卷第6至8、10至11頁，偵字卷
    第31頁）、陳姿后於警詢時（見警卷第14至15頁）之證述相
    符，並有診斷證明書、道路交通事故現場圖、道路交通事故
    調查報告表（一）、（二）、柯岳豪拍攝之照片、現場照片
    、公路監理電子閘門查詢資料、交通部公路總局嘉義區監理
    所嘉義市監理站111年3月30日嘉監義站字第1110068631號函
    暨所附裁決書、駕駛人基本資料等件在卷可稽（見警卷第18
    至20、25至28、30至46頁，偵字卷第39至41頁，本院交訴字
    卷第33至36頁），足認被告上開任意性自白核與事實相符，
    應堪採信。本案事證明確，被告之犯行均堪認定，均應依法
    論科。
三、論罪科刑：
　㈠被告所領有之小型車普通駕駛執照業於107年4月19日遭裁決
    吊銷，自107年5月24日至110年5月23日間不得考領，惟被告
    迄今未重新考領新照乙節，有交通部公路總局嘉義區監理所
    嘉義市監理站111年3月30日嘉監義站字第1110068631號函暨
    所附裁決書、駕駛人基本資料等件在卷可稽（見本院交訴字
    卷第33至36頁），足見被告於本案車禍事故發生時係無駕駛
    執照，其未領有汽車駕駛執照，仍駕車上路，並因過失與柯
    岳豪所駕駛之車輛發生車禍事故，致柯岳豪、陳姿后、柯○
    樂受傷，是核被告所為，係犯道路交通管理處罰條例第86條
    第1項、刑法第284條前段之無駕駛執照駕車犯過失致人受傷
    罪及刑法第185條之4第1項前段之駕駛動力交通工具發生交
    通事故致人傷害逃逸罪，其所犯無駕駛執照因過失傷害人罪
    部分，應依道路交通管理處罰條例第86條第1項之規定加重
    其刑。
　㈡被告以一行為，致柯岳豪、陳姿后、柯○樂受傷而侵害該3人
    之法益，為想像競合犯，應依刑法第55條之規定，從一重處
    斷。
　㈢被告所為上揭犯行，犯意各別，行為互殊，應予分論併罰。
　㈣被告前因肇事逃逸等案件，經本院以107年度交訴字第9號判
    決分別判處有期徒刑1年、2月確定，並經本院以107年度聲
    字第826號裁定定應執行刑為有期徒刑1年1月確定，於108年
    8月30日執行完畢等情，有臺灣高等法院被告前案紀錄表、
    判決書、裁定、執行指揮書等件在卷可憑（見本院交訴字卷
    第11至17、91至103頁），其受徒刑之執行完畢後，5年以內
    故意再犯本案駕駛動力交通工具發生交通事故致人傷害逃逸
    之有期徒刑以上之罪，為累犯，檢察官於本院審理時已就被
    告有上開構成累犯之前科紀錄及應加重其刑之情形為主張（
    見本院交訴字卷第89、129頁），審酌被告於上開案件執行
    完畢後，未能因此記取教訓，竟於5年以內再次犯本案之罪
    ，且其罪質同為肇事逃逸之危害公共交通安全行為，又其上
    開案件執行完畢迄本案再犯，期間經過約2年2月，足見被告
    對刑罰之反應力薄弱，又本案縱予加重最低本刑，本院於法
    定刑內所為之量刑尚屬合理，被告之人身自由並無因此遭受
    過苛侵害或超過其所應負擔罪責之情形，爰依刑法第47條第
    1項之規定及參酌司法院釋字第775號解釋意旨，就被告所犯
    駕駛動力交通工具發生交通事故致人傷害逃逸罪部分，加重
    其刑及最低本刑。
　㈤爰以行為人之責任為基礎，審酌被告無照駕車上路，又未能
    恪守交通規則，無端駛入對向車道，造成本案車禍事故發生
    ，並使柯岳豪、陳姿后、柯○樂受傷，又於車禍事故發生後
    未有任何停留，亦未通報員警、救護人員或留下自身資料旋
    逕自離去，使柯岳豪、陳姿后、柯○樂傷勢加重之風險升高
    ，對他人身體安全及公共交通安全秩序之保障造成潛在危險
    ，所為實屬不該，惟念及被告犯後坦承犯行，態度良好，兼
    衡被告之過失情形為駛入對向車道，為本案車禍事故發生之
    原因，違反義務之程度非輕、柯岳豪、陳姿后、柯○樂所受
    之傷勢及程度、柯岳豪於駕駛車輛上並無任何過失、被告肇
    事逃逸之行為造成之危險性、於本院審理時自承高中肄業、
    未婚、業工之智識程度及生活狀況（見本院交訴字卷第129
    頁）、於本院審理時表明願以新臺幣60萬賠償，然因金額上
    未與柯岳豪達成共識而未成立調解（見本院交訴字卷第130
    頁），可見被告並非毫無面對責任之意，然仍未能彌補柯岳
    豪、陳姿后、柯○樂之損失及被告除前開構成累犯之紀錄以
    外之前科素行等一切情狀，分別量處如主文所示之刑，並就
    被告所犯無駕駛執照因過失傷害人罪部分，諭知易科罰金之
    折算標準，以示懲儆。又被告所犯無駕駛執照因過失傷害人
    罪所處之刑為得易科罰金之刑，所犯駕駛動力交通工具發生
    交通事故致人傷害逃逸罪為不得易科罰金之刑，依刑法第50
    條第1項第1款、第2項之規定，非經受刑人請求檢察官聲請
    定應執行刑者，不得併合處罰之，爰不定其應執行刑，附此
    敘明。
據上論斷，應依刑事訴訟法第273條之1第1項、第299條第1項前
段，判決如主文。
本案經檢察官呂雅純提起公訴，檢察官徐鈺婷到庭執行職務。
中　　華　　民　　國　　111 　年　　6 　　月　　22　　日
　　　　　　　　　刑事第六庭　法　官　官怡臻
以上正本證明與原本無異。
如不服本判決應於收受判決後20日內向本院提出上訴書狀，並應
敘述具體理由；其未敘述上訴理由者，應於上訴期間屆滿後20日
內向本院補提理由書（均須附繕本）「切勿逕送上級法院」。告
訴人或被害人如對於本判決不服者，應具備理由請求檢察官上訴
，其上訴期間之計算係以檢察官收受判決正本之日期為準。
中　　華　　民　　國　　111 　年　　6 　　月　　22　　日
　　　　　　　　　　　　　　  書記官　李彥廷
附錄本案論罪科刑法條：
道路交通管理處罰條例第86條
汽車駕駛人，無駕駛執照駕車、酒醉駕車、吸食毒品或迷幻藥駕
車、行駛人行道或行經行人穿越道不依規定讓行人優先通行，因
而致人受傷或死亡，依法應負刑事責任者，加重其刑至二分之一
。
汽車駕駛人，在快車道依規定駕車行駛，因行人或慢車不依規定
，擅自進入快車道，而致人受傷或死亡，依法應負刑事責任者，
減輕其刑。

中華民國刑法第284 條
因過失傷害人者，處1 年以下有期徒刑、拘役或10萬元以下罰金
；致重傷者，處3 年以下有期徒刑、拘役或30萬元以下罰金。

中華民國刑法第185 條之4
駕駛動力交通工具發生交通事故，致人傷害而逃逸者，處6 月以
上5 年以下有期徒刑；致人於死或重傷而逃逸者，處1 年以上7 
年以下有期徒刑。
犯前項之罪，駕駛人於發生交通事故致人死傷係無過失者，減輕
或免除其刑。